【裁判字號】    87,上更(一),65
【裁判日期】    890119
【裁判案由】    偽造有價證券等
【裁判全文】
臺灣高等法院高雄分院刑事判決                  八十七年度上更(一)字第六五號
    上訴人
    即被告      丙○○
    指定辯護人  本院公設辯護人
右上訴人因偽造有價證券等案件，不服臺灣高雄地方法院八十四年度訴字第一七六一
號中華民國八十四年八月一日第一審判決（起訴案號：臺灣高雄地方法院檢察署八十
四年度偵字第八九一四、八九八０、一一一六六號），提起上訴，判決後經最高法院
第一次發回更審，本院判決如左：
    主    文
原判決關於丙○○部分撤銷。
丙○○共同意圖供偽造有價證券之用，而製造、收受器械、原料，累犯，處有期徒刑
壹年肆月；如附表所示之物，均沒收。
    事    實
一、丙○○有竊盜、詐欺、公共危險、賭博、違反麻醉藥品管理條例、偽造有價證券
    等前科，其所犯偽造有價證券、違反麻醉藥品管理條例等罪，經定應執行刑為有
    期徒刑三年五月，於民國（下同）八十三年三月二十一日假釋期滿執行完畢，，
    猶不知悔改。其與甲○○於八十三年七月間，在其二人經營位於高雄市○○○路
    二三二號十一樓趙王興業建設有限公司與吳勝源（經原審判刑確定）談話時，知
    悉吳勝源具有印製美鈔技術，遂共同謀議偽造美鈔，同年九月間三人研商印製事
    宜，估計需資金新台幣（下同）一百二十萬元，每人出資四十萬元，吳勝源以其
    原有印製機器抵付出資，丙○○交付廿五萬元後，不再出資，甲○○乃再邀成年
    之江品儀（籍貫、住址不詳）出資二十萬元，李順源（另行審理）出資十萬元，
    合其自己出資之六十五萬元共九十五萬元交給吳勝源，吳勝源旋囑其不知情同居
    人葉淳美（已為不起訴處分）出面承租高雄縣鳳山市○○街一四二號房屋作為印
    製美鈔處所，共同著手為製版、印製事宜，計劃偽造印製面額一百元之美鈔三百
    萬元，持往大陸地區轉換為合法幣券使用，又於八十四年初印製過程中，吳勝源
    為求更為精細，乃另請託與之具有犯意聯絡之陳瑞芳，在高雄市○○區○○街六
    三四號住處，協助描繪、修正照相底版事宜，約定印製完成後給予分紅，其間甲○○則邀亦具有犯意聯絡之乙○○至上開印製工廠，協助紙張黏和、染色試驗工
    作，並提供辨別美鈔真偽方法，以作為印製技術之改進參考；八十四年二月間甲○○、乙○○二人二次攜帶吳勝源交付之美鈔膠片底版，至南投縣南投市○○○
    路二二四號劉福典（已判處罪刑確定）處，請鑑定是否可印製美鈔，劉福典認仍
    須改進；同年四月間甲○○並託知情之劉福典購買印製美鈔用紙約二千張寄至高
    雄市交由乙○○收領後轉交吳勝源使用，至同年四月間吳勝源印製完成偽造美鈔
    百元券百元券五十五張（不能使人誤認為真鈔）。嗣於同年四月三十日下午為調
    查人員在高雄縣鳳山市○○路一三二巷二弄二號吳勝源住處及附近逮獲吳勝源、
    甲○○、乙○○三人，並隨即在高雄縣鳳山市○○街一四二號處查扣如附表編號
    １至所示之物品；又於同日在高雄市○○街六三四號逮獲陳瑞芳，並扣得如附
    表編號至所示之物品。又甲○○基於接續之犯意，因劉福典於八十三年九月
    間得悉丙○○、甲○○、吳勝源於高雄地區進行偽造美鈔，亦意圖偽造百元美鈔
    折價銷售他人，乃由甲○○提出紙張成份，而共同前往埔里紙廠訂購印製美鈔用
    紙，八十令（起訴書載為十令），作為試印之用，並購買照相製版機等機器，租
    用南投縣南投市○○○路二二四號為預備印製處所；八十四年三月間，又遷址於
    桃園縣八德市○○路一六０號，同時增購半自動活版印製機紙張等機器原料，待
    甲○○等人印製美鈔完成並將模板轉交，即開始印製偽造。嗣於八十四年五月一
    日為調查人員在桃園縣上開工廠查獲，並扣得上開八十令偽造美鈔之原料，及劉
    福典其他偽造美鈔，台銀支票之器械。
二、案經法務部調查局高雄市調查處移送臺灣高雄地方法院檢察署檢察官偵查起訴。
      理      由
一、訊據上訴人即被告丙○○矢口否認右揭犯行，辯稱：伊未出資，亦未共謀偽造假
    美鈔，更未參與偽造美鈔，且伊並未被查獲云云。惟查：
    （一）共同被告吳勝源於法務部調查局高雄市調查處供稱：「我係於八十三年七
          月間在丙○○與甲○○共同經營之趙王興業建設公司與趙、張二人談話時
          ，丙○○因知我有印刷之專門技術，乃提議要我與他配合偽造美鈔，獲我
          同意，惟至九月間丙○○仍未付我購買材料的錢，在九月間某日，我與張
          英哲、丙○○又在公司會面研商此事，我估計要完成後續偽造美鈔事宜還
          要新台幣一百二十萬元，三人同意各支付四十萬元，事後我認為印製機器
          均係我所有，且要負責印製美鈔事宜，不同意再拿四十萬元出來。丙○○
      也只拿二十五萬元，不足之九十五萬元即由甲○○出資湊足一百二十萬元
          ，由我負責購買之紙張、材料、製版、印製等工作」（見偵字第八九一四
          號卷第九頁），於檢察官偵查中供稱：「（丙○○有無合夥？）答：他出
          資二十五萬」、「（你們做偽造假美鈔何人提議的？）答：丙○○˙˙˙
          」（見同上偵卷第二十五頁反面、第二二一頁反面、第二二二頁正面）各
          等語。
    （二）共同被告甲○○於高雄市調查處供稱：「八十三年七月間，我與丙○○、
          吳勝源在高雄市○○○路二三二號十一樓趙王興業建設有限公司，丙○○
          告訴我吳勝源有精良的印刷技術可製成逼真的美鈔．．．．所以我在八十
          三年九月間獲知丙○○皆未付任何費用給吳勝源，以致印刷工作無進展．
          ．．乃與丙○○、吳勝源研商印製美鈔之後續工作，吳勝源表示後續費用
          還需一百二十萬元，方能完成偽造美鈔的工作．．．我與丙○○、吳勝源
          同意各出資四十萬元完成此事，之後吳勝源以其現有之印製機器已值六、
          七十萬元，不願再拿錢出來，丙○○亦僅拿出二十五萬，我為湊足一百二
          十萬元完成此事，乃邀得江品儀投資二十萬元、李順源投資十萬元，我本
          人拿出六十五萬元，總共九十五萬元交予吳勝源做為印製美鈔費用」（同
          上偵卷第十六頁、第十七頁背面），於偵查中供稱：「˙˙˙丙○○提起
          說製作美鈔事，邀我們一起投資˙˙˙吳勝源說丙○○給他二十五萬元資
          金不夠，邀我參加，一人出四十萬元˙˙˙」（見同上偵卷第一八七頁反
          面）各等情。
     （三）共同被告乙○○於檢察官偵查中供稱：「丙○○先前有參加˙˙˙」（
          見同上偵卷第二十七頁反面）等詞。
     （四）又，嗣如何於右揭時地分工進行偽造美鈔事宜，亦分據吳勝源、甲○○
           、乙○○、陳瑞芳、劉福典於高雄市調查處及檢察官偵查中供述在卷，
           並有如附表所示之物品扣案考資佐證。
     （五）綜合上開各情以觀，被告丙○○確有與甲○○、吳勝源等人共謀偽造美
           鈔，並已出資，而推由甲○○、吳勝源等人共同製造、收受器械、原料
          。惟查，扣案之附表編號６偽造百元券美鈔五十四張（另附表編號之一
           張成品美鈔，已因被告陳瑞芳部分判決確定移送執行而沒收銷燬，詳本
           次更審卷八十八年二月八日書記官電詢結果註記），經本院調取該偽鈔
           與真鈔比對丈量結果，無論顏色、質感、及大小均顯然不同，尤以大小
           觀之，真鈔長度約十五．七公分、寬約六．七公分，但偽鈔大小似未裁
           製完成，其中二十四張（即高雄市調查處標示證物陸之一、二、三部分
           ）長約十五、七公分、寬八公分，另三十張（即高雄市調查處標示證物
           陸之四、五、六部分）長約二十三公分、寬約八公分，一般人尚不致於
           誤認為真鈔。自難遽認被告等人偽造美鈔已達於既遂階段（偽造有價證
           券無處罰未遂犯之規定），惟被告等人仍不能解免意圖供偽造有價證券
           ，而製造、收受器械、原料之刑責。被告丙○○所辯未共謀製造偽美鈔
           ，亦未投資云云，係卸責之詞，不足採信，其犯行堪以認定。
二、核被告趙光所為，係犯刑法第二百零四條之罪。被告丙○○與甲○○、吳勝源等
    人間，就上開犯行有犯意之聯絡及行為之分擔，為共同正犯。查被告曾犯偽造有
    價證券罪、違反麻醉藥品管理條例案件等罪，經定應執行刑有期徒刑三年五月，
    已於八十三年三月二十一日假釋期滿執行完畢，有臺灣高雄地方法院檢察署刑案
 資料查註紀錄表在卷可稽，其於有期徒刑執行完畢後，五年以內再犯有期徒刑以
    上之本罪，為累犯，依法加重其刑。又，公訴人認被告共同偽造美鈔已既遂，而
    認被告係犯刑法第二百零一條第一項之偽造有價證券罪云云，尚有未洽，理由詳
    如前述，惟起訴事實已記載被告等人製版及扣押偽造美鈔之器械、原料之事實，
    本院自得審理，但起訴法條應予變更。至被告雖不成立偽造有價證券犯行，然公
    訴人認此部分為被告犯罪事實之一部分，故此部分不另為無罪之諭知。
三、原審論處被告罪刑，固非無見。惟查，尚難遽認被告成立偽造有價證券犯行，理
    由詳如前述，原判決論處被告此項罪名即有未合，被告上訴意旨否認全部犯行雖
    不足取，但原判決此部分既有可議，自應將原判決此部分撤銷改判，爰審酌被告
    素行，其等犯罪之動機，犯罪後之態度等一切情狀，量處如主文第二項所示之刑
    。扣案如附表所示之物，其中編號6.15.部分，為被告等所有，因犯罪所得之物
    ，依刑法第三十八條第一項第三款規定沒收，其他部分分別為偽造美鈔之器械、
    原料，均依刑法第二百零五條規定沒收。
四、被告甲○○、乙○○業經本院判決確定並送執行在案。
據上論結，應依刑事訴訟法第三百六十九條第一項前段、第三百六十四條、第二百九
十九條第一項前段、第三百條，刑法第二十八條、第二百零四條、第四十七條、第二
百零五條、第三十八條第一項第三款，罰金罰鍰提高標準條例第一條前段，判決如主
文。
本案經檢察官郭振昌到庭執行職務。
中    華    民    國     八十九     年       一       月     十九     日
                              臺灣高等法院高雄分院刑事第二庭
                                  審判長法官  曾永宗
                                        法官  曾玉英
                                        法官  邱永貴
右正本證明與原本無異。
被告不得上訴。
檢察官如不服本判決，應於判決送達後十日內向本院提出上訴狀，其未述理由者並
應於提出上訴狀後十日內向本院補提理由書（應附繕本)。
                                      書記官  鄭靜芳
中    華    民    國     八十九     年       一       月     二十一   日
附錄：本判決論罪科刑法條：
刑法第二百零四條
意圖供偽造、變造有價證券，郵票或印花稅票之用，而製造、交付或收受各項器械原
料者，處二年以下有期徒刑，得併科五百元以下罰金。
附表：
┌──┬─────────────┬────┬───────┐
│編號│物品名稱                  │數  量  │  用      途  │
├──┼─────────────┼────┼───────┤
│１  │偽造用美鈔百元券正面底片  │  十六張│偽造美鈔之器械│
├──┼─────────────┼────┼───────┤
│２  │偽造用美鈔百元券反面底片  │  十六張│同          右│
├──┼─────────────┼────┼───────┤
│３  │偽造用美鈔百元券防偽條碼│    二張│同          右│
│    │底片                      │        │              │
├──┼─────────────┼────┼───────┤
│４  │偽造用美鈔百元印製模版（正│    二塊│同          右│
│    │反面）                    │        │              │
├──┼─────────────┼────┼───────┤
│５  │偽造美鈔百元券編號及圖記章│  十三枚│同          右│
├──┼─────────────┼────┼───────┤
│６  │偽造美鈔百元券成品        │五十四張│成          品│
├──┼─────────────┼────┼───────┤
│７  │裁紙機                    │    一台│偽造美鈔之器械│
├──┼─────────────┼────┼───────┤
│８  │修版用放大鏡              │    一台│同          右│
├──┼─────────────┼────┼───────┤
│９  │印刷油墨                  │    四罐│偽造美鈔之原料│
├──┼─────────────┼────┼───────┤
│１０  │偽造美鈔用紙              │    一捆│同          右│
├──┼─────────────┼────┼───────┤
│  │偽造美鈔用大安牌印紙機    │    一台│偽造美鈔之器械│
├──┼─────────────┼────┼───────┤
│  │偽造美鈔用活版印刷機      │    一台│偽造美鈔之器械│
├──┼─────────────┼────┼───────┤
│  │偽造美鈔用製版機          │    一台│同          右│
├──┼─────────────┼────┼───────┤
│  │偽造美鈔用燒版機          │    一台│同          右│
├──┼─────────────┼────┼───────┤
│  │偽造百元美鈔成品          │    一張│成          品│
├──┼─────────────┼────┼───────┤
│  │百元美鈔放大相片（正反面）│    一張│偽造美鈔之器械│
├──┼─────────────┼────┼───────┤
│  │偽造百元美鈔半成品        │    一張│半成品        │
├──┼─────────────┼────┼───────┤
│  │百元美鈔照相底片          │    一張│偽造美鈔之器械│
└──┴─────────────┴────┴───────┘
                                                                    Ｊ


司法院資訊處製作；財團法人民間司法改革基金會備份。
